臺灣板橋地方法院刑事判決　　　　　　　100年度訴字第288號
公　訴　人　臺灣板橋地方法院檢察署檢察官
被　　　告　王志君
選任辯護人　劉士昇律師
上列被告因違反毒品危害防制條例案件，經檢察官提起公訴（99
年度偵字第229 、9536號），本院判決如下：
    主  文
王志君共同販賣第二級毒品，累犯，處有期徒刑柒年陸月。扣案
之販賣毒品所得新臺幣伍佰元應與蔡欣儀連帶沒收之；未扣案之
門號0000000000號之行動電話壹具（廠牌不詳，內含SIM 卡壹張
）應與蔡欣儀連帶沒收，如全部或一部不能沒收時，與蔡欣儀連
帶追徵其價額。
被訴民國九十九年三月十二日、十三日、十八日販賣第二級毒品
部分，均無罪。
被訴民國九十九年三月十八日持有第一、二級毒品部分，免訴。
    事  實
一、王志君前於民國94年間，因施用毒品案件，經臺灣彰化地方
    法院以95年度易緝字第39號判決判處有期徒刑3 月確定，於
    95年10月16日易科罰金執行完畢。詎其猶不知悔改，明知甲
    基安非他命係屬毒品危害防制條例第2 條第2 項第2 款所列
    之第二級毒品，不得非法持有、販賣，竟意圖營利，基於販
    賣甲基安非他命之犯意，以0000000000號行動電話門號作為
    聯絡毒品交易之工具，於97年12月27日21時許，經伍開喜以
    其行動電話門號0000000000號撥打王志君使用之上開行動電
    話門號0000000000號，欲以新臺幣（下同）500 元之代價向
    王志君購買甲基安非他命，王志君乃與蔡欣儀（所涉共同販
    賣毒品部分，業經本院以98年度訴字第4416號判處有期徒刑
    3 年7 月確定）共同基於販賣第二級毒品甲基安非他命之犯
    意聯絡，由蔡欣儀至王志君位於臺北縣新莊市（現改制為新
    北市新莊區，下同）建安街75巷5 弄3 號前，將甲基安非他
    命1 包0.1 公克，以500 元代價販賣予伍開喜以牟利。嗣於
    同日21時30分許，為警在上址當場查獲伍開喜持有購入之甲
    基安非他命1 包，此間經伍開喜供承該甲基安非他命1 包係
    向在場之蔡欣儀所購入，復經在場之蔡欣儀同意前往王志君
    上址6 樓之處所搜索後，並扣得王志君所有之上開販賣毒品
    所得之現金500 元及與本案販賣毒品無關之電子磅秤1 台、
    鑰匙1 支、蔡欣儀所有與本案販賣毒品無關之分裝勺2 支、
    玻璃球4 個、轉接吸管1 支、海洛因殘渣袋17個、分裝袋2
    包（共100 個）等物，始循線查悉上情。
二、案經臺北縣政府警察局（現改制為新北市政府警察局）新莊
    分局移送臺灣板橋地方法院檢察署檢察官，暨臺灣板橋地方
    法院檢察署檢察官自動檢舉簽分偵辦後提起公訴。
    理  由
壹、證據能力部分：
一、被告暨其辯護人指摘：證人蔡欣儀、伍開喜於警詢時之陳述
    無證據能力云云，本院衡諸蔡欣儀、伍開喜於警詢時之陳述
    ，在性質上係屬被告以外之人於審判外之陳述，另無該等證
    人於警詢中之陳述與審判中不符，且有較可信之特別情況存
    在，故證人蔡欣儀、伍開喜於警詢中所述既無前開傳聞例外
    規定可資適用，自無證據能力。
二、按為保障被告之反對詰問權，排除具有虛偽危險性之傳聞證
    據，以求實體真實發見，92年2 月6 日修正公布、同年9 月
    1 日施行之刑事訴訟法乃增訂傳聞法則及例外規定，於第15
    9 條第1 項修正為「被告以外之人於審判外之言詞或書面陳
    述，除法律有規定者外，不得作為證據」，該條所稱「法律
    有規定」得作為證據者，即傳聞法則之例外規定，例如同法
    增訂之第159 條之1 至第159 條之5 等，此均屬有證據能力
    之法律規定。又按被告以外之人於檢察事務官、司法警察官
    或司法警察調查中所為之陳述，與審判中不符時，其先前之
    陳述具有較可信之特別情況，且為證明犯罪事實存否所必要
    者，得為證據，同法第159 條之2 定有明文，而此項傳聞法
    則之例外，必符合被告以外之人於檢察事務官、司法警察（
    官）調查中所為之陳述，「與審判中不符」，且其先前之陳
    述，具備「有較可信之特別情況」及「必要性」要件，始例
    外得適用之，而所謂「必要性」要件，乃指就具體個案案情
    及相關證據予以判斷，主要待證事實或與犯罪事實存否相關
    之事實存在或不存在，已無從再由同一供述者取得與先前相
    同之陳述內容，縱以其他證據替代，亦無由達到同一目的，
    而有利用原先陳述之必要者而言。次按被告以外之人於偵查
    中向檢察官所為之陳述，除顯有不可信之情況者外，得為證
    據，同法第159 條之1 第2 項定有明文，考諸偵查中被告以
    外之人向檢察官所為之供述，性質上本屬傳聞證據，且常為
    認定被告有罪之證據，自理論上言，如未予被告反對詰問、
    適當辯解之機會，一律准其為證據，似與當事人進行主義之
    精神不無扞格之處，對被告之防禦權亦有所妨礙，又刑事訴
    訟法規定檢察官代表國家偵查犯罪、實施公訴，基於當事人
    一方之原告地位，就被告犯罪事實及訴訟條件與據以認定證
    據能力等訴訟程序上之事實，固應善盡舉證責任，然因檢察
    官依法有訊問證人、鑑定人之權，且訊問被告以外之人時，
    本應對被告有利、不利之情形併予注意，再徵諸實務運作現
    況，檢察官大多能遵守法定程序之要求，尚不致有故意違法
    取證情事，復依法命受訊問人具結，可信性極高，是為兼顧
    理論與實務，被告以外之人於偵查中所為之陳述，除反對該
    項供述具有證據能力之被告、代理人、辯護人等，本乎當事
    人主導證據調查原則，自應就「顯有不可信之情況」負釋明
    之責，否則被告以外之人向檢察官所為之陳述，毋庸另為證
    明，即得作為認定被告犯罪之證據，以符前揭條文之立法意
    旨。又所謂顯有不可信之情況，既涉證據能力有無之判斷，
    應指證人等被告以外之人為陳述之當時，外在環境是否存在
    顯然足以影響其意思自由之不當外力及陳述之人是否對於所
    言之法律效果顯然存有誤解而言，尚不包含對於證人等供述
    內容憑信性等證據證明力評價之判斷，亦即指該不可信情形
    甚為顯著了然者為限，此固非以絕對不須經調查程序為條件
    ，然須從卷證本身，綜合訊問時之外部情況，例如是否踐行
    偵查中調查人證之法定程序等，為形式上之觀察或調查，即
    可發現，無待進一步為實質調查之情形而言，否則即將證據
    能力與有待法院綜合全辯論意旨及調查證據所得而依法認定
    之證明力判斷混為一談（最高法院96年度臺上字第5684號判
    決意旨參照），而被告之反對詰問權係指訴訟上被告有在公
    判庭當面詰問證人，以求發見真實之權利，此與證據能力係
    指符合法律所規定之證據適格，而得成為證明犯罪事實存在
    與否之證據資格，二者性質上並非相同。否則，被告以外之
    人如於審判中所為之陳述，與其先前在檢察官偵查中所為之
    陳述不符時，遽謂後者無證據能力，依同法第155 條第2項
    規定，即悉數摒除不用，僅能採取其於審判中之陳述作為判
    斷之依據，按之現行刑事訴訟法關於傳聞證據排除例外之規
    定，殊難謂為的論；況偵查中檢察官訊問證人，旨在蒐集被
    告之犯罪證據，以確認被告嫌疑之有無及內容，與審判中透
    過當事人之攻防，經由詰問程序調查證人以認定事實之性質
    及目的有別。偵查中辯護人僅有在場權及陳述意見權，並無
    詰問證人之權利，此觀同法第245 條第2 項前段之規定甚明
    。又同法第248 條第1 項係規定檢察官「訊問證人時，如被
    告在場者，被告得親自詰問」，故祇要被告在場而未經檢察
    官任意禁止者，即屬已賦予其得詰問證人之機會，被告是否
    親自詰問，在所不問；同條第2 項前段規定「預料證人於審
    判時不能訊問者，應命被告在場」，就訊問證人時應否命被
    告在場，則委諸檢察官之判斷。凡此，均尚難謂係檢察官訊
    問證人之程序必須傳喚被告使其得以在場之規定。故偵查中
    檢察官訊問證人，雖未經被告親自詰問，或因被告不在場而
    未給予其詰問之機會者，該證人所為之陳述，並非所謂之「
    顯有不可信之情況」，而得據以排除其證據能力（最高法院
    96年度臺上字第4365號、第7448號、97年度臺上字第1653號
    判決意旨可參）。是被告暨其選任辯護人雖指摘：證人蔡欣
    儀、伍開喜於偵查時之證述，因未經被告詰問，無證據能力
    云云，惟證人蔡欣儀於偵查中係依照法定程序具結作證，且
    於本院審理時，復再度到庭接受交互詰問暨本院訊問，被告
    對於證人蔡欣儀於偵查中證詞之對質詰問權欠缺，業已獲得
    補正，故本院爰認證人蔡欣儀於偵查時之證詞應具有證據能
    力。另被告之反對詰問權，屬憲法第8 條第1 項規定「非由
    法院依法定程序不得審問處罰」之正當法律程序所保障之基
    本人權及第16條所保障之基本訴訟權；惟被告以外之人，如
    予被告或其辯護人行使反對詰問權之機會，或該陳述人有因
    死亡、或身心障礙致記憶喪失或無法陳述、或滯留國外或所
    在不明而無法傳喚或傳喚不到、或到庭後無正當理由拒絕陳
    述之情形者，其於偵查中向檢察官所為之陳述，除顯有不可
    信之情況者外，依上開規定，自得為證據。查證人伍開喜經
    本院合法傳、拘，仍傳喚不到，是證人伍開喜於97年12月28
    日、98年1 月20日偵訊時以證人身分接受檢察官訊問，業已
    具結，該供述證據，雖屬傳聞證據，但並無顯不可信之情形
    ，仍應具有證據能力。至以下所引其餘非屬供述證據部分，
    既不適用傳聞法則，復查無違法取得之情事存在，自應認同
    具證據能力。
貳、有罪部分：
一、訊據被告王志君固坦承於前揭時、地有請蔡欣儀轉交毒品甲
    基安非他命給伍開喜之情不諱，惟矢口否認有何販賣第二級
    毒品甲基安非他命之犯行，並辯稱：伍開喜那天是要還伊50
    0 元，所以問伊有沒有安非他命可以給他，當時伊不在家，
    所以打電話問蔡欣儀，蔡欣儀說家中有一點，伊就叫她拿一
    點給伍開喜，因為伍開喜說他上班沒精神云云。經查：
  (一)證人伍開喜於偵查中結證稱：伊在97年12月27日21時30分，
    在臺北縣新莊市○○街76巷5 弄3 號前被查獲1 包安非他命
    ，是伊以0000000000號電話聯絡0000000000號電話後，以0.
    1 公克500 元代價所購買；伊本來是和另一位女生聯絡購買
    毒品，但和伊通電話的那位女生叫伊去新莊市○○街那等，
    她說另外有人會拿安非他命給伊，結果下來的人就是蔡欣儀
    ，蔡欣儀拿了一包安非他命給伊，而伊不認識聯絡買毒品的
    那位女生，但她的電話是0000000000號，是伊的朋友給伊這
    支電話的等語（見98年度偵字第1434號偵查卷第73、48頁）
    ，與證人即另案被告蔡欣儀於97年12月28日偵查中具結證稱
    ：97年12月27日晚上是李青青打電話叫伊從新莊市○○街76
    巷5 弄3 號6 樓家裡客廳抽屜裡拿一包安非他命，到樓下交
    給伍開喜，並向他收取500 元等語（見98年度偵字第1434號
    偵查卷第44頁）；證人蔡欣儀於98年7 月29日偵查中結證稱
    ：被查扣之500 元是伊幫朋友李青青拿一包安非他命給伍開
    喜，伍開喜拿給伊的錢；李青青叫王志君，大約67、68年次
    ；當時因王志君不在家，伍開喜先打給王志君，王志君再打
    電話給伊，叫伊去她房間桌上拿一包安非他命，下樓拿給伍
    開喜，後來錢還沒拿給王志君，伊就被查獲了；0000000000
    號行動電話是王志君的等語（98年度偵緝字第1932號第4 、
    5 頁），均互核相符，足徵被告確於前揭時、地，以0.1 公
    克50 0元之代價販賣1 包甲基安非他命予伍開喜施用之情，
    至為明確。
  (二)至被告雖以前揭情詞置辯，且證人蔡欣儀於99年1 月27日偵
    查中改稱：500 元是伍開喜先拿過來的，他說是之前欠被告
    的，他第2 趟才又過來拿安非他命云云（99年度偵字第229
    號偵查卷第8 頁）；其復於本院審理時證稱：因為伍開喜要
    上班，沒有精神，他打電話給王志君，王志君接到電話，王
    志君叫伊拿安非他命下去給伍開喜；伍開喜給的500 元與安
    非他命沒關係，是伍開喜之前周轉不靈跟王志君借的錢云云
    （見本院卷第60頁），惟質以證人蔡欣儀於上開97年12月28
    日、98年7 月29日偵查中所證情節，均未提及伍開喜交付之
    500 元係為清償之前積欠被告款項，故證人蔡欣儀此部分所
    證情節是否確與事實相符，已非無疑。再者，質以證人蔡欣
    儀本不認識伍開喜之人，其豈可能僅在被告與證人伍開喜以
    電話聯繫時，其曾在現場聽聞被告與他人之對話（見本院卷
    第60頁反面），即知該對話內容是伍開喜向被告借款之情，
    且於其本次交付毒品予伍開喜時，還能聯想到伍開喜所交付
    之500 元是為清償之前積欠被告借款之情？是證人蔡欣儀所
    證情節令人匪夷所思，顯與常情有悖。更何況，參以被告於
    偵查中亦曾供陳：伊有叫蔡欣儀拿安非他命1 包給伍開喜，
    伊是幫伍開喜拿的，伊沒有賣給他，因伊有吸食安非他命，
    所以他問伊有無可以給他，伊跟他拿500 元，因伊自己拿也
    要本錢等語（99年度偵字第9536號卷第58頁），是由被告於
    該次偵查中所陳，其雖向伍開喜收500 元，惟就該次毒品交
    易而言，其並未從中獲利等語觀之，應可推認證人伍開喜所
    交付之現金500 元，係被告委請蔡欣儀交付上開甲基安非他
    命1 包予伍開喜之毒品交易對價乙情，至為明確，是證人蔡
    欣儀上開所證，顯係事後迴護被告之詞，自難執此爰為被告
    有利之認定。
  (三)按販賣毒品係違法行為，非可公然為之，且有其獨特之販售
    通路及管道，復無公定價格，容易增減分裝之份量，而每次
    買賣之價量，可能隨時依雙方關係深淺、資力、需求量及對
    行情之認知、來源是否充裕、查緝鬆嚴、購買者被查獲時供
    述購買對象之可能風險評估等，而異其標準，非可一概而論
    。關於被告上開販賣第二級毒品甲基安非他命之犯行，固無
    從逕憑卷證資料而推認其販入價格與欲售出價格之差價為何
    ，然而，近年來政府為杜絕毒品之氾濫，對於查緝施用及販
    賣毒品之工作，無不嚴加執行，販賣毒品罪又係重罪，設若
    無利可圖，衡情一般持有毒品之人當無輕易將所持有之毒品
    轉售他人而甘冒於再次向他人購買時，被查獲移送法辦並受
    長期自由刑或生命刑剝奪危險之理，且不論係以何包裝之毒
    品，均可任意分裝或增減其份量，而每次買賣之價量，亦隨
    前述因素而為機動地調整，因之販賣之利得，除經坦承犯行
    ，或帳冊價量均臻明確外，委難察得實情。職是之故，縱未
    確切查得販賣所得賺取之實際差價，但除別有事證，足認係
    按同一價格轉讓，確未牟利外，尚難執此即認非法販賣之事
    證有所不足，致知過坦承者難辭重典，飾詞否認者反得逞僥
    倖，而失情理之平。準此，被告王志君販賣第二級毒品甲基
    安非他命予伍開喜，應有牟利之意圖，殆無疑義。
  (四)綜上所述，被告王志君前揭所辯，無非均屬卸責之詞，不足
    採信，是本件事證明確，被告上開販賣毒品甲基安非他命之
    犯行洵堪認定。
二、核被告所為，係犯毒品危害防制條例第4 條第2 項之販賣第
    二級毒品罪。被告販賣第二級毒品甲基安非他命前持有甲基
    安非他命之低度行為，應為販賣之高度行為所吸收，不另論
    罪。其就上開犯行，與另案被告蔡欣儀彼此間，有犯意聯絡
    及行為分擔，為共同正犯，查被告前於94年間，因施用毒品
    案件，經臺灣彰化地方法院以95年度易緝字第39號判處有期
    徒刑3 月確定，於95年10月16日易科罰金執行完畢，有臺灣
    高等法院被告前案紀錄表1 件在卷足憑，其於前案執行完畢
    後，五年以內故意再犯
    本件有期徒刑以上之罪，為累犯，應依法加重其刑（法定刑
    為無期徒刑部分，依法不得加重）。爰審酌被告販賣第二級
    毒品予他人，不但戕害他人身心健康，亦危害社會秩序及善
    良風俗，兼衡其犯罪動機、目的、手段、販賣毒品之數量暨
    所獲利益、犯罪後猶否認犯行之態度等一切情狀，爰量處如
    主文所示之刑，以資懲儆。
三、有關沒收部分：
  (一)按犯毒品危害防制條例第4 條至第9 條、第12條、第13條或
    第14條第1 項、第2 項之罪者，其供犯罪所用或因犯罪所得
    之財物均沒收之，如全部或一部不能沒收時，追徵其價額或
    以其財產抵償之，毒品危害防制條例第19條第1 項定有明文
    ；且本條屬相對義務沒收之規定，是其自有刑法第38條第1
    項第3 款、第3 項前段規定之適用，即以屬犯人所有者，方
    得宣告沒收。再者，毒品危害防制條例第19條第1 項既採義
    務沒收主義（相對義務沒收），則其犯罪所得之對價，不問
    其中成本若干，利潤多少，固應全部諭知沒收；惟因法條既
    明文「因犯罪所得之財物」，是其沒收範圍必以犯人實際所
    得者為限，苟無所得或尚未取得即無從為沒收、追徵或以財
    產抵償之諭知（最高法院96年度臺上字第2331號判決意旨參
    照）；又倘應沒收之物已扣案，既得執行沒收，即不生追徵
    其價額或其財產抵償之問題；再按犯罪所得之財物為新臺幣
    時，因其本身即為我國現行貨幣價值之表示，固不發生追徵
    其價額之問題；（最高法院96年度臺上字第3551號判決要旨
    可資參照）；再按共同正犯犯罪所得之財物為現金時，因共
    同正犯應就全部犯罪結果負其責任，而合併計算犯罪所得，
    且於全部或一部不能沒收時以其財產抵償之，但為避免執行
    時發生重複沒收、抵償之情形，故各共同正犯之間係採「連
    帶沒收主義」，於裁判時應諭知被告共同犯罪所得之財物應
    與其他共同正犯「連帶沒收之」（最高法院96年度臺上字第
    4662號判決意旨足資參照）；另按毒品危害防制條例第19條
    第1 項規定性質上係沒收之補充規定。其屬於本條所定沒收
    之標的，如得以直接沒收者，判決主文僅宣告沒收即可，不
    生「追徵其價額」或「以其財產抵償之」問題，須沒收之標
    的全部或一部不能沒收時，始生「追徵其價額」或「以其財
    產抵償之」選項問題。而「追徵其價額」或「以其財產抵償
    之」係屬兩種選項，分別係針對現行貨幣以外之其他財產與
    現行貨幣而言；本規定所稱「追徵其價額」者，係指所沒收
    之物為金錢以外之其他財物而無法沒收時，因其實際價值不
    確定，應追徵其價額，使其繳納與原物相當之價額，並無以
    其財產抵償之問題。倘嗣後追徵其金錢價額，不得結果而須
    以其財產抵償者，要屬行政執行機關依強制執行之法律之執
    行問題，即無不能執行之情形，自毋庸諭知「或以其財產抵
    償之」。如不能沒收之沒收標的為金錢時，因價值確定，判
    決主文直接宣告「以其財產抵償之」即可，不發生追徵價額
    之問題（最高法院99年度第5 次刑事庭會議(二)足資參照）。
  (二)經查，被告王志君上開販賣第二級毒品之所得500 元，業經
    扣案，且其就上開犯行，與另案被告蔡欣儀彼此間，有犯意
    聯絡及行為分擔，為共同正犯，已如前所認，是依上揭法條
    之規定，應在其所犯販賣第二級毒品罪主刑項下宣告連帶沒
    收。再未扣案之行動電話1 支（廠牌不詳，搭配門號000000
    0000號，含SIM 卡1 枚）為被告王志君所有，供其犯上揭販
    賣毒品犯行所用之物，惟無證據證明該手機及SIM 卡業已滅
    失，故仍應依毒品危害防制條例第19條第1 項之規定，與另
    案被告蔡欣儀連帶宣告沒收，如全部或一部不能沒收時，連
    帶追徵其價額。至扣案之被告所有之電子磅秤1 台、鑰匙1
    支，及另案被告蔡欣儀所有之分裝勺2 支、玻璃球4 個、轉
    接吸管1 支、海洛因殘渣袋17個、分裝袋2 包（共100 個）
    等物，則依卷內事證無從認定係被告或另案被告蔡欣儀供本
    件販賣毒品所用之物，爰不另予宣告沒收，附此敘明。
、無罪部分：
一、公訴意旨另以：被告王志君復基於犯賣第二級毒品甲基安非
    他命之犯意，於99年3 月12日1 時33分後某時，在不詳地點
    ，以不詳代價，販售不詳數量之甲基安非他命予綽號「小勇
    」之成年男子；另於99年3 月13日11時42分前後某時，在宜
    蘭縣某處，以2 萬3,000 元代價，販售不詳數量之甲基安非
    他命予綽號「宜弟」之成年男子；復於99年3 月18日11時54
    分後某時，在不詳地點，以2,000 元代價，販售不詳數量之
    甲基安非他命予林勝將。因認被告王志君上開所為另涉犯毒
    品危害防制條例第4 條第2 項之販賣第二級毒品罪嫌。
二、按犯罪事實應依證據認定之，無證據不得認定犯罪事實；又
    不能證明被告犯罪，應諭知無罪之判決，刑事訴訟法第154
    條第2 項、第301 條第1 項分別定有明文。次按認定犯罪事
    實，所憑之證據，雖不以直接證據為限，間接證據亦包括在
    內，然無論直接或間接證據，其為訴訟上之證明，須於通常
    一般之人均不致於有所懷疑，而得確信其為真實之程度者，
    始得據之為有罪之認定，倘其證明尚未達到此一程度，而有
    合理性懷疑之存在時，即無從為有罪之認定，根據「罪證有
    疑，利於被告」之證據法則，即不得遽為不利於被告之認定
    ，最高法院著有76年臺上字第4986號判例可資參照。又犯罪
    事實之認定，應憑真實之證據，倘證據是否真實尚欠明顯，
    自難以擬制推測之方法，為其判斷之基礎，而認定犯罪事實
    之證據係指足以認定被告確有犯罪行為之積極證據而言，該
    項證據自須適合於被告犯罪事實之認定，始得採為斷罪資料
    （最高法院53年臺上字第656 號、29年上字第3105號判例可
    資參照）。另按刑事訴訟法第156 條第2 項規定，被告雖經
    自白，仍應調查其他必要之證據，以察其是否與事實相符。
    立法目的乃欲以補強證據擔保自白之真實性；亦即以補強證
    據之存在，藉之限制自白在證據上之價值。而所謂補強證據
    ，則指除該自白本身外，其他足資以證明自白之犯罪事實確
    具有相當程度真實性之證據而言。雖其所補強者，非以事實
    之全部為必要，但亦須因補強證據與自白之相互利用，而足
    使犯罪事實獲得確信者，始足當之（最高法院74年度台覆字
    第10號判例可資參照）。
三、本件公訴人認被告於99年3 月12日、13日、18日，分別涉有
    販賣第二級毒品之罪嫌，無非係以被告於警、偵訊之供述、
    證人林勝將於偵查中之證述及被告所有之G-Plus牌行動電話
    內簡訊照片共7 張等物，為其主要之論據。
四、經查：
    參以卷附被告所有之G-Plus牌行動電話於99年3 月12日1 時
    33分之簡訊照片內容為「女生一兩請回電」、99年3 月13日
    11時42分之簡訊內容為「姐：@ 這樣對待我妳不覺得很不公
    平嗎！火才20,000半個我要快23,000！我這樣挺你還不足以
    火才嗎？剛才在車上就想問可是有妳朋友就私下問好了」、
    99年3 月18日11時54分之簡訊內容為「嫂：如果有回來方便
    的話我自己二千現金可以嗎？」等語（見99年度偵字第9536
    號偵查卷第34至36頁），雖有疑似毒品交易之簡訊內容，惟
    上開簡訊均僅係綽號「小勇」、「宜弟」及證人林勝將單方
    所傳送，故被告王志君於收到上開簡訊後，是否確與上開「
    小勇」等人聯繫販售毒品甲基安非他命之情，亦非無疑。再
    者，證人林勝將於偵查中結證稱：伊曾和被告借錢，上開簡
    訊內容是「有回來方便的話，2000現金給你的意思」等語（
    見99年度偵字第9536號偵查卷第89頁），是證人林勝將亦非
    證述上開簡訊內容係向被告購買毒品之情節，故是否能以林
    勝將上開簡訊內容即推斷被告有販賣2000元之甲基安非他命
    予林勝將，更非無疑。至公訴意旨雖認被告於偵查中有坦認
    販賣不詳數量之第二級毒品甲基安非他命予「宜弟」之情，
    惟被告於偵查中係供稱：伊有拿安非他命給宜弟，是1 包13
    公克收10,000元，不是23,000元等語（見99年度偵字第9536
    號偵查卷第59頁），是被告上開供述亦與上開簡訊內容所稱
    之23,000元不相符合，故被告上開供述是否確與事實相符，
    實非無疑，故倘無其他客觀證據相佐，實難僅以被告上開有
    瑕疵之供述，逕認被告此部分有何販賣第二級毒品甲基安非
    他命之犯行。
五、綜上所述，依公訴人所提之全部證據，尚不足為被告99 年3
    月12日、13日、18日有販賣第二級毒品罪之證明，仍有合理
    懷疑之存在，依「罪證有疑，利於被告」原則，不能僅以推
    測或擬制之方法，為被告有罪之認定。此外，復查無其他證
    據足資證明被告確有公訴人所指於前揭時地販賣第二級毒品
    甲基安非他命行為，揆諸首開說明，公訴人既不能證明被告
    犯罪，應依法就被告被訴於99年3 月12日、13日、18日有販
    賣第二級毒品甲基安非他命部分，為無罪之諭知。
肆、免訴部分：
一、公訴意旨另以：被告王志君另於99年3 月16日14時許，在臺
    北縣林口鄉（現改制為新北市林口區，下同）文化二路上之
    便利商店前，基於持有第一級毒品海洛因及第二級毒品甲基
    安非他命之犯意，向真實姓名年籍資料不詳，綽號「SEVEN
    」之成年男子購買第一級毒品海洛因1 包（淨重13.79 公克
    、純質淨重7.86公克）及第二級毒品甲基安非他命4 包（淨
    重：57.76 公克、純質淨重：54.2 0公克）而持有之。嗣於
    99 年3月18日20時許，在臺北縣新莊市○○街77號前，因通
    緝中為警查緝，並扣得海洛因1 包、甲基安非他命4 包、吸
    食器1 組、電子磅秤1 台、G-PLUS牌行動電話1 支（含SIM
    卡2 張）。因認被告王志君上開所為，另涉犯毒品危害防制
    條例第11條第1 項之持有第一級毒品罪嫌及同條第4 項之持
    有第二級毒品達一定數量罪嫌
二、按案件曾經判決確定者，應諭知免訴之判決，刑事訴訟法第
    302 條第1 款定有明文；又訴訟上所謂一事不再理之原則，
    關於實質上一罪或裁判上一罪，亦均有其適用，最高法院60
    年台非字第77號著有判例。
三、經查，被告王志君所涉持有第一級毒品及持有第二級毒品純
    質淨重二十公克以上之犯行部分，業據被告王志君於本院審
    理中供承不諱，且有臺北縣政府警察局新莊分局99年3 月18
    日搜索扣押筆錄暨扣押物品目錄表附卷可稽。此外，在被告
    車上所扣得之海洛因1 包，經送驗結果，該送驗粉末檢品1
    包含第一級第6 項毒品海洛因成分，淨重13.79 公克（驗餘
    淨重13.77 公克，空包裝重0.95公克），純度56.99 ﹪，純
    質淨重7.86公克，此有法務部調查局濫用藥物實驗室99年4
    月13日調科壹字第09923008360 號鑑定書附卷可按；另扣案
    之甲基安非他命4 包（驗前總毛重59.94 公克）經送驗結果
    ，現場編號1 ，經拆封檢視內有4 小包，另分別予以編號A1
    至A4，經檢視均為白色晶體，外觀型態均相似，隨機抽取編
    號A1鑑定，編號A1：淨重25.1公克，取0.33公克鑑定用罄，
    餘24.77 公克，檢出二級毒品甲基安非他命成分，純度約94
    ﹪，依據抽測純度值，推估編號A1至A4均含甲基安非他命之
    驗前總純質淨重約54.2公克，此有內政部警政署刑事警察局
    99年3 月25日刑鑑字第0990038169號鑑定書附卷足佐，足證
    被告王志君上開任意性自白確與事實相符，應予採信。又被
    告係以一上開持有之行為，同時違反上開持有第一級毒品及
    持有第二級毒品純質淨重二十公克以上之犯行，應依刑法第
    55條規定，論以想像競合，從一重之持有第二級毒品純質淨
    重二十公克以上之罪行處斷。
四、復按實務上針對罪數問題所建立之吸收犯理論中，所謂「高
    度行為吸收低度行為」係基於法益侵害之觀點，認為當高度
    行為之不法內涵足以涵蓋低度行為時，方得論以吸收犯。而
    98年5 月20日修正並於同年11月20日施行之毒品危害防制條
    例第11條，既將同屬持有毒品行為之處罰依數量多寡而分別
    論處，顯見立法者乃係有意以持有毒品數量作為評價持有毒
    品行為不法內涵高低之標準，由此可推知當行為人持有毒品
    數量達法定標準以上者，相較於僅持有少量毒品之不法內涵
    較高、法定刑亦隨之顯著提升，縱令行為人係為供個人施用
    而持有毒品，亦因該持有毒品行為之不法內涵已非原本施用
    毒品行為所得涵蓋，自不得拘泥於以往施用行為吸收持有行
    為之既定見解，應本諸行為不法內涵高低行為判斷標準，改
    認持有法定數量以上毒品之行為屬重度行為而得吸收施用毒
    品之輕度行為（臺灣高等法院暨所屬法院98年法律座談會刑
    事類提案第15號意旨參照）。經查，本件被告於本院審理時
    供稱：上開扣到之毒品海洛因及安非他命，伊都施用過，且
    買回來是純粹自己要施用等語（見本院卷第89頁），且被告
    於前揭時、地經查獲持有上開毒品後，其尿液經送請檢驗之
    結果，確呈鴉片類陽性及安非他命類陽性反應，有臺灣檢驗
    科技股份有限公司99年4 月1 日出具之濫用藥物檢驗報告1
    份附卷可稽，是被告於99年3 月18日確有施用第一、二級毒
    品之犯行，殆無疑義。再被告於施用第一、二級毒品後，即
    為警查獲持有上開第一級毒品海洛因，及第二級毒品甲基安
    非他命4 包，而該甲基安非他命4 包經鑑驗後推估驗前總純
    質淨重高達54.2公克，已超過上開條例第11條第4 項所規定
    之20公克，揆諸前揭說明，被告應僅論以該條例第11條第4
    項之持有第二級毒品純質淨重20公克以上之罪。惟被告上開
    所涉施用第一、二級毒品犯行，業於99年8 月2 日經本院以
    99年度訴字1828號裁判確定，是本件被告所涉上開持有第二
    級毒品純質淨重二十公克以上之犯行，既與被告被訴於99年
    3 月18日施用第一、二級毒品之犯行，係實質上一罪，則揆
    諸前揭說明，本件被告被訴於99年3 月18日持有持有第一級
    毒品及持有第二級毒品純質淨重二十公克以上之犯行部分，
    應為前案確定判決之效力所及，則被告此部分犯行應由本院
    諭知免訴之判決。
五、另按沒收為從刑之一種，依主從不可分原則，應附隨於主刑
    而同時宣告之，除有罪、免刑等判決，於裁判時併宣告外，
    如諭知無罪之判決，既無主刑，從刑亦無所附麗，故案內之
    違禁物，應另依刑法第40條但書，由檢察官聲請單獨宣告沒
    收（最高法院78年台非字第72號判例意旨參照）。故免訴之
    判決，因非有罪、免刑等判決，且無主刑，是從刑亦無所附
    麗，縱有扣案物，亦不得於諭知免訴判決之同時，併予宣告
    沒收。本案被告上開持有第一級毒品及持有第二級毒品純質
    淨重二十公克以上之犯行部分，既經本院諭知免訴判決，則
    上開扣案之海洛因1 包、甲基安非他命4 包、吸食器1 組、
    電子磅秤1 台、G-PLUS牌行動電話1 支（含SIM 卡2 張）等
    物，自無從併予諭知沒收，應由檢察官另為適法之處理，附
    此敘明。
據上論斷，應依刑事訴訟法第299 條第1 項前段、第301 條第1
項、第302 條第1 款，毒品危害防制條例第4 條第2 項、第19條
第1 項，刑法第11條、第28條、第47條第1 項，判決如主文。
本案經檢察官王乙軒到庭執行職務。
中    華    民    國   100    年    12    月    16    日
                    刑事第一庭  審判長法  官  李釱任
                                      法  官  戴嘉清
                                      法  官  陳正偉
上列正本證明與原本無異。
如不服本判決，應於判決送達後10日內敘明上訴理由，向本院提
出上訴狀 (應附繕本) ，上訴於臺灣高等法院。其未敘述上訴理
由者，應於上訴期間屆滿後20日內向本院補提理由書「切勿逕送
上級法院」。
                                      書記官  許慧禎
中    華    民    國   100    年    12    月    16    日
附表本案論罪科刑法條全文：
毒品危害防制條例第4條
製造、運輸、販賣第一級毒品者，處死刑或無期徒刑；處無期徒
刑者，得併科新臺幣 2 千萬元以下罰金。
製造、運輸、販賣第二級毒品者，處無期徒刑或 7 年以上有期
徒刑，得併科新臺幣 1 千萬元以下罰金。
製造、運輸、販賣第三級毒品者，處 5 年以上有期徒刑，得併
科新臺幣 7 百萬元以下罰金。
製造、運輸、販賣第四級毒品者，處 3 年以上 10 年以下有期
徒刑，得併科新臺幣 3 百萬元以下罰金。
製造、運輸、販賣專供製造或施用毒品之器具者，處 1 年以上
7 年以下有期徒刑，得併科新臺幣 1 百萬元以下罰金。
前五項之未遂犯罰之。